【裁判字號】    98,交易,583
【裁判日期】    990409
【裁判案由】    業務過失傷害
【裁判全文】
臺灣臺北地方法院刑事判決             98年度交易字第583號
公  訴  人  臺灣臺北地方法院檢察署檢察官
被      告  甲○○
選任辯護人  陳筱屏律師
上列被告因業務過失傷害案件，經檢察官提起公訴（98年度偵字
第21161號），本院判決如下：
    主  文
甲○○從事業務之人，因業務上之過失傷害人，處拘役伍拾日，
如易科罰金，以新臺幣壹仟元折算壹日。
    事  實
一、甲○○為計程車司機，為從事業務之人，考領有小型車職業
    駕駛執照，於民國97年10月25日夜間1時30分許，駕駛萬全
    交通有限公司所有車牌號碼407-DY號營業用小客車，沿臺北
    市○○區○○街由南往北行駛，途經行車管制燈光號誌為閃
    黃燈之玉門街與酒泉街交岔路口時，本應注意汽車行駛時，
    駕駛人應注意車前狀況，並隨時採取必要之安全措施，且行
    經閃光黃燈號誌路口時，應減速接近，注意安全，小心通過
    ，而依當時天候雨，夜間有照明，柏油路面濕潤、無缺陷、
    無障礙物，視距良好、閃光號誌正常等，並無不能注意之事
    情，竟疏未注意車前狀況，復未減速接近路口，適有乙○○
    騎乘車牌號碼AA5-716號普通重型機車沿臺北市○○區○○
    街由西往東行駛，駛至行車管制燈光號誌為閃紅燈之上開路
    口，本應車輛行經閃光紅燈號誌之路口時，應減速接近，先
    停止於交岔路口前，禮讓幹道車優先通行，亦疏未注意，竟
    未暫停禮讓屬幹線道車由甲○○所駕駛之車牌號碼8B-131號
    營業用小客車先行，即貿然穿越該交岔路口，致甲○○駕燐
    之上開車輛左前車頭與乙○○所騎乘之上開機車右後車身發
    生撞擊，乙○○因而人車倒地，並受有右側股骨頸骨折、右
    側內踝骨折、雙側上肢挫傷、頭部外傷及臉部撕裂傷等傷害
    。嗣臺北市政府警察局中山分局交通分隊警員據報前往處理
    時，甲○○即當場承認其為上開交通事故之肇事人而自首，
    表示願接受裁判之意，始悉上情。
二、案經乙○○訴由臺北市政府警察局中山分局報請臺灣臺北地
    方法院檢察署檢察官提起公訴。
    理  由
一、程序方面（證據能力部分）：
  (一)按證人依法應具結而未具結者，其證言不得作為證據；又被
    告以外之人於審判外之言詞或書面陳述，除法律有規定外，
    不得作為證據，刑事訴訟法第158條之3、第159條第1項分別
    定有明文。證人即告訴人乙○○於警詢時及檢察官訊問時之
    陳述，對被告而言，係屬被告以外之人於審判外之陳述，且
    其於98年8月12日偵查中所為證述未經具結，核無符合傳聞
    法則之例外情形，應認無證據能力。
  (二)再被告以外之人於審判外之陳述，雖不符合同法第159條之1
    至第159條之4之規定，但經當事人於審判程序同意作為證據
    ，法院審酌該言詞陳述或書面陳述作成時之情況，認為適當
    者，亦得為證據。當事人、代理人或辯護人於法院調查證據
    時，知有第159條第1項不得為證據之情形，而未於言詞辯論
    終結前聲明異議者，視為有前項之同意，刑事訴訟法第159
    條第1項及第159條之5分別定有明文。本判決下列所引用之
    被告以外之人於審判外之陳述及文書，雖屬傳聞證據，惟被
    告除就上開證人即告訴人於警詢及於偵查中之證述爭執其證
    據能力外，其餘證據方法均經當事人於本院準備程序及審判
    期日中表示無意見而不予爭執，且迄至言詞辯論終結前亦未
    再聲明異議，本院審酌該等證據資料製作時之情況，尚無違
    法不當及證明力明顯過低之瑕疵，亦認為以之作為證據應屬
    適當，故揆諸前開規定，爰逕依刑事訴訟法第159條之5規定
    ，認前揭證據資料均例外有證據能力。
二、訊據被告甲○○對於上揭時地駕駛上開營業小客車與告訴人
    乙○○昕所騎乘之上述機車發生撞擊，致告訴人人車倒地受
    傷之事實坦承不諱，惟矢口否認有何過失犯行，辯稱：其行
    經上開交岔路口時，並未超速行駛，且有減速通過，時速約
    30至40公里之間，是屬支線道車之告訴人未暫停禮讓幹線道
    車先行，且車速過快，以致發生本件車禍，其並無過失云云
    。惟查：
  (一)上開犯罪事實，業據告註人於本院審理時證述綦詳，並有道
    路交通事故現場圖（見98年度他字第1334號偵查卷第19頁）
    、道路交通事故談話紀錄表（同上偵查卷第21、22頁）、道
    路交通事故補充資料表（同上偵查卷第20頁）、道路交通事
    故調查報告表(一)、(二)（同上偵查卷第23至247頁）及交通事
    故現場及車損照片9幀（同上偵查卷第26至30頁）附卷可稽
    。而告訴人因本件車禍受有右側股骨頸骨折、右側內踝骨折
    、雙側上肢挫傷、頭部外傷及臉部撕裂傷等傷害之事實，亦
    有臺北醫學大學附設醫院出具之97年10月30日、97年11月28
    日、97年12月23日、98年5月12日診斷證明書各1紙（偵查卷
    第4至6頁、第17頁）等資料附卷足憑。
  (二)被告雖辯稱其行經該交岔路口時並未超速且有減速通過云云
    。惟按汽車行駛時，駕駛人應注意車前狀況，並隨時採取必
    要之安全措施；汽車行駛至交岔路口，應遵守燈光號誌；閃
    光黃燈表示警告，車輛應減速接近，注意安全，小心通過；
    閃光紅燈表示「停車再開」，車輛應減速接近，先停止於交
    岔路口前，讓幹道車優先通行後認為安全時，方得續行，道
    路交通安全規則第94條第3項、第102條第1項第1款、道路交
    通標誌標線號誌設置規則第211條分別定有明文。查本件肇
    事路口，於玉門街行向上之行車管制燈光號誌為閃黃燈，酒
    泉街行向上之行車管制燈光號誌為閃紅燈乙節，已經被告及
    告訴人陳明在卷，並據赴現場處理警員載明於道路交通事故
    現場圖上，被告行經閃光黃燈號誌之路口時，本應減速接近
    ，小心通過為是，且觀諸本件交通事故發生後，於現場無明
    顯煞車、刮地痕，參酌事故發生後，兩車所在位置，被告車
    輛停於車尾距該交岔路口東北側轉角之北方約3.5公尺處，
    右側車尾、車順距玉門街東側路邊各約3.2公尺、1.3公尺處
    ，而告訴人車輛則呈東西向，車頭朝西，倒在玉門街北往南
    車道上，車頭位於該交岔路口西北轉角處北方12.7公尺處，
    距玉門街西側路邊約0.4公尺，顯示被告撞擊告訴人時，告
    訴人係已穿越玉門街北往南車道並越過中央分向限制線後始
    與被告所駕營業用小客車發生撞擊，告訴人已通過該路口之
    中央，足見被告較告訴人後到達撞擊地點，即告訴人應係先
    於被告進入路口。又依被告及告訴人所述，兩車分別係於各
    自行向靠近中央分向限制線直行時在路口發生碰撞，勘認本
    件車輛發生撞擊位置係位於玉門街南往北車道近路口中央處
    ，而依被告供稱其當時車速約30至40公里，發現告訴人時旋
    與告訴人所騎機車發生撞擊等情，佐以一般駕駛人之平均反
    應力，於車行速度30公里時，其反應距離為6.24公尺，車行
    速度35公里時，其反應距離為7.28公尺，車行速度40公里時
    ，其反應距離為8.32公尺（此有汽車行駛距離及反應距離一
    覽表可供參酌），依被告供述可知，依時速30至40公里間之
    車速，反應距離不超過8.32公尺，而依道路交通事故現場圖
    所示，被告停車位置車尾距離事故發生地點約12.5公尺，參
    以被告係於發現快與告訴人發生碰撞時始行煞車閃避，顯見
    被告於行經該交岔路口時，確有未減速接近通過並注意車前
    狀況情形甚明，而依當時天候雨、夜間有照明，柏油路面濕
    潤、無缺陷、無障礙物，視距良好、閃光號誌正常等，並無
    不能注意之情事，詎竟疏未注意車前狀況及減速接近並通過
    路口，適有告訴人騎乘上開機車沿酒泉街西往東方向行經該
    路口，亦未注意先停止於交岔路口前，讓幹道車即由被告駕
    駛之上開營業小客車先行，致二車擦撞後，因而造成告訴人
    受有上述傷害，且此過失與告訴人所受傷害之間，自屬相當
    因果關係。雖告訴人有上開疏失，為本件車禍肇事主因，惟
    亦無礙於被告罪責之成立。是被告就本件事故之發生即應負
    有過失傷害之罪責。而本件經送請臺北市車輛行車事故鑑定
    委員會、臺北市車輛行車事故鑑定覆議委員會鑑定結果，亦
    同此認定，有臺北市交通事件裁決所98年12月16日北市裁鑑
    字第0984468330號函檢附之臺北市車輛行車事故鑑定委員會
    鑑定意見書、臺北市政府交通局99年3月5日北市交安字第09
    930269800號函檢附之臺北市車輛行車事故鑑定覆議委員會
    鑑定覆議意見書各1份在卷可稽（本院卷第24至27頁、第51
    至53頁反面）可稽。是本件事證明確，被告犯行堪以認定，
    應依法論科。
三、被告平日以駕駛計程車為業，係從事駕駛業務之人，而於駕
    駛計程車時發生本件車禍，核係犯刑法第284條第2項前段之
    業務過失傷害罪。又被告於肇事後，雖本件車禍於報案時未
    報明肇事人姓名，然於臺北市政府警察局中山分局交通分隊
    警員據報前往處理，被告在現場向警員承認為肇事人等情，
    有臺北市○○○○○道路交通事故肇事人自首情形紀錄表附
    卷足憑（見同上偵查卷第25頁），堪認被告犯本罪後，於有
    偵查犯罪職權之機關未發覺犯人為何人前，即自首為肇事人
    ，且於事後接受審判，核符自首之要件，爰依刑法第62條前
    段規定減輕其刑。爰審酌被告擔任計程車司機，為職業駕駛
    人，因上開過失情節，對告訴人造成身體及心裡上之創傷，
    被告之過失程度及告訴人所受傷害非輕，暨被告否認犯行，
    迄未與告訴人達成民事和解或賠償告訴人損失，再兼衡其品
    行、大學畢業之學歷等一切情狀，量處如主文所示之刑，並
    諭知易科罰金折算標準，以示懲儆。
據上論斷，依刑事訴訟法第284條之1、第299條第1項前段，刑法
第284條第2項前段、第62條前段、第41條第1項前段，刑法施行
法第1條之1規定，判決如主文。
本案經檢察官蔡甄漪到庭執行職務
中    華    民    國    99    年    4     月     9    日
                        刑事第十二庭  法  官  陳慧萍
以上正本證明與原本無異。
如不服本判決應於收受送達後10日內向本院提出上訴書狀，並應
敘述具體理由；其未敘述上訴理由者，應於上訴期間屆滿後20日
內向本院補提理由書（均須按他造當事人之人數附繕本）「切勿
逕送上級法院」。
                                      書記官  黃慧怡
中    華    民    國    99    年    4     月    9     日
附錄本案論罪科刑法條：
中華民國刑法第284條
（過失傷害罪）
因過失傷害人者，處 6 月以下有期徒刑、拘役或 5 百元以下罰
金，致重傷者，處 1 年以下有期徒刑、拘役或 5 百元以下罰金
。
從事業務之人，因業務上之過失傷害人者，處 1 年以下有期徒
刑、拘役或 1 千元以下罰金，致重傷者，處 3 年以下有期徒刑
、拘役或 2 千元以下罰金。

司法院資訊處製作；財團法人民間司法改革基金會備份。
